臺灣高等法院民事裁定　　　　　 94年度破抗字第5號
抗告人　　甲○○
抗告人因聲請宣告破產事件，對於中華民國94年7月12日台灣基
隆地方法院94年度破字第1號裁定提起抗告，本院裁定如下：
    主      文
抗告駁回。
抗告費用由抗告人負擔。
    理      由
一、抗告人主張略以：抗告人積欠和信電訊股份有限公司（下稱
    和信公司）新台幣（下同） 2萬5232元、遠傳電信股份有限
    公司（下稱遠傳公司） 1萬5000元、台灣大哥大股份有限公
    司（下稱台灣大哥大公司）1萬2000元、北區國稅局稅款159
    萬2786元及大同股份有限公司（下稱大同公司）3423萬元，
    共計有 3587萬 5018元之債務，惟名下之土地公告現值約為
    1979萬9475元，乃向法院聲請宣告破產，原法院竟以抗告人
    前揭土地已先後設定債權額 380萬元及3423萬元之抵押權，
    其財產已不足組成破產財團以支付破產程序費用為理由，駁
    回抗告人宣告破產之聲請，按抗告人土地固成為抵押權人行
    使別除權之標的，惟抗告人尚有現金存款20萬元，已足以組
    成破產財團，並支付破產財團費用，原裁定駁回抗告人破產
    之聲請，實有不合，爰提起抗告請求廢棄原裁定等語。
二、按在破產宣告前，對於債務人之財產有質權、抵押權或留置
    權者，就其財產有別除權。有別除權之債權人，不依破產程
    序而行使其權利。有別除權之債權人，得以行使別除權後未
    能受償之債權，為破產債權而行使權利，破產法第108、109
    條定有明文。又財團債務及財團費用，應先於破產債權，隨
    時由破產財團清償之；又破產宣告後，如破產財團之財產不
    敷清償財團費用及財團債務時，法院因破產管理人之聲請，
    應以裁定宣告破產終止，破產法第97條及第 148條分別定有
    明文。準此，如債務人之財產，於破產宣告前，已有質權、
    抵押權或留置權，該等別除權之債權人行使權利後，債務人
    實質上已無財產，或其財產已不足支付破產程序之費用即財
    團費用及財團債務時，因破產財團無從成立，無從依破產程
    序清理其債務，類推破產法第 148條規定之立法趣旨，為債
    權人及債務人之利益，宣告破產顯無實益，反而徒增花費，
    此時法院應裁定駁回其聲請。再破產財團之財產雖足以清償
    財團費用及財團債務，惟尚不敷清償具有優先權之欠稅債務
    時，則縱使以裁定宣告債務人破產，因其他破產債權人已無
    法藉由破產程序而受到任何清償之機會，亦即其等已無公平
    受償之可能，如此，即與破產制度之目的不合，亦無進行破
    產程序之必要。
三、經查，抗告人陳明其現有資產有(一)基隆市○○區○○段 889
    、892、899、900、903號土地(二)現金20萬元，有土地謄本及
    資產負債表可稽（見原審卷第 6、16頁）。按前開土地之公
    告現值均為 1700元/平方公尺，而其面積分別為 1135.66、
    2803.52 、212.47 、686.04 及6809.06 平方公尺，共計為
    11646.75平方公尺，故前開土地之總價值為1979萬9475元，
    惟前開土地上均設有 380萬元及3423萬元之抵押權，顯逾前
    開土地總價值，因抵押權人享有別除權，得不依破產程序行
    使權利，且抗告人亦未提出其他證據證明前開土地之價值除
    供行使前開抵押權外尚有剩餘費用可供組成破產財團，縱依
    抗告人所陳尚有組成破產財團之財產現金20萬元（參見民事
    聲請狀及抗告狀），惟抗告人於聲請宣告破產狀中亦已表示
    其積欠北區國稅局稅款 159萬2786元，足見抗告人積欠之稅
    款已超過其財產總額，若宣告破產，於清償前開稅款後並無
    任何剩餘，其他債權人即無利用該破產程序公平分配受償之
    可能，且如為破產之宣告，尚須優先支付破產財團之管理、
    變價及分配所生之費用、破產管理人之報酬等財團費用，如
    此，將使破產財團財產更形減少，徒使優先債權人即國庫之
    上開稅賦債權減少受償，而其他債權人亦不可能因此而有受
    分配之可能，揆諸首開規定及說明，本件並無對抗告人宣告
    破產之實益，以及進行破產程序之必要。原裁定駁回抗告人
    宣告破產之聲請，並無不合，抗告意旨猶指原裁定不當，聲
    明廢棄，為無理由，應予駁回，爰裁定如主文。
中　　華　　民　　國　　94　　年　　10　　月　　14　　日
                  民事第 7庭　審判長法  官　鄭三源
　                                  法  官　周美月
  　                                法  官　黃嘉烈
正本係照原本作成。
本裁定除以適用法規顯有錯誤為理由，並經本院許可外，不得再
抗告。如提起再抗告，應於收受後10日內委任律師為訴訟代理人
向本院提出再抗告狀。並繳納再抗告費新台幣１千元。
中　　華　　民　　國　　94　　年　　10　　月　　17　　日
　　　　　　　　　　　　　　　　　　書記官　倪淑芳
